【裁判字號】    97,易,629
【裁判日期】    971031
【裁判案由】    妨害自由
【裁判全文】
臺灣士林地方法院刑事判決               97年度易字第629號
公  訴  人  臺灣士林地方法院檢察署檢察官
被      告  丙○○
上列被告因妨害自由案件，經檢察官提起公訴（97年度偵字第
245 號），本院判決如下：
    主  文
丙○○無罪。
    理  由
一、公訴意旨略以：被告丙○○係址設臺北縣三重市○路○街37
    巷11號2 樓信誠財務管理顧問有限公司（下稱信誠公司）外
    務員，平日以催收債務為業，因信誠公司受案外人吳俊雄之
    託，向告訴人甲○○追討債務，被告為達成催討債務之目的
    ，基於恐嚇之犯意，於民國96年11月27日下午3 時30分許，
    前往告訴人位於臺北市○○區○○路39之51號地下二層之2
    住處催討債務，因告訴人一時無法如數償還，被告竟向告訴
    人恫稱：「你要搬家沒關係，搬完家要通知我們，除非你小
    孩不要讀書，不然我們一定會找得到你」之加害自由、生命
    之事恐嚇告訴人清償債務，致告訴人心生畏懼。因認被告涉
    犯刑法第305 條恐嚇危害安全罪嫌。
二、按犯罪事實應依證據認定，無證據不得認定犯罪事實；又不
    能證明被告犯罪者，應諭知無罪之判決，刑事訴訟法第154
    條第2 項、第301 條第1 項分別定有明文。又事實之認定，
    應憑證據，如未能發現相當證據，或證據不足以證明，自不
    能以推測或擬制之方法，為裁判基礎；且認定不利於被告之
    事實須依積極證據，苟積極證據不足為不利於被告事實之認
    定時，即應為有利於被告之認定；另認定犯罪事實所憑之證
    據，雖不以直接證據為限，間接證據亦包括在內，然而無論
    直接證據或間接證據，其為訴訟上之證明，須於通常一般之
    人均不致有所懷疑，而得確信其為真實之程度者，始得據為
    有罪之認定，倘其證明尚未達到此一程度，而有合理之懷疑
    存在，無從使事實審法院得為有罪之確信時，即應由法院為
    諭知被告無罪之判決（最高法院40年臺上字第86號、30年上
    字第816 號、76年臺上字第4986號判例意旨參照）。又證人
    係指在他人之訴訟案件中，陳述自己所見所聞具體事實之人
    ，為證據之一種。而告訴人之為證人，與通常一般第三人之
    為證人並無不同。然被害人就被害經過所為之陳述，其目的
    在於使被告受刑事訴追處罰，與被告處於絕對相反之立場，
    其陳述或不免渲染、誇大。是告訴人縱立於證人地位具結而
    為指證、陳述，其陳述證據之證明力仍較與被告無利害關係
    之一般證人之陳述為薄弱。從而，告訴人就被害經過之陳述
    ，除須無瑕疵可指，且須就其他方面調查又與事實相符，亦
    即仍應調查其他補強證據以擔保其指證、陳述確有相當之真
    實性，而為通常一般人均不致有所懷疑者，始得採為論罪科
    刑之依據。
三、公訴意旨認被告涉犯恐嚇危害安全罪，無非係以告訴人之指
    訴為其主要論據。訊據被告雖坦承其於上開時間、地點前往
    告訴人住處催討債務，然堅決否認有出言恐嚇，辯稱當時看
    到小孩在家，便詢問告訴人為何小孩不用上學，還一直要告
    訴人不要緊張，絕無嚇稱「除非小孩不要讀書，不然我們一
    定會找得到你」等語。
四、經查：
    (一)有關被告係信誠公司外務員，因信誠公司受案外人吳俊
        雄之託，向告訴人追討債務，被告與同事乙○○於96年
        11月27日下午3 時30分許，前往告訴人位於臺北市○○
        區○○路39之51號地下二層之2 住處催討債務等情，業
        經被告自承在卷，核與證人乙○○、告訴人甲○○於本
        院之證述情節相符，自堪認定屬實。
    (二)告訴人雖於96年11月28日警詢中指稱有兩名男子到家裡
        要債，出言恐嚇稱「要搬家沒關係，除非小孩不要讀書
        ，不然我們一定會找得到你」，其中一名男子叫「阿文
        」等語（偵查卷第6 至8 頁參照），然於三日後之96年
        12 月2日警詢中則改稱「阿文」當時只有表明如果要搬
        家或遷移戶籍，要伊先打電話聯絡，因當時家中只有伊
        與小孩，一時心慌才會誤以為對方欲對伊與小孩不利，
        至於另一名男子像是跟班，從頭至尾都沒有講話（偵查
        卷第9 至11頁參照），顯見告訴人於短暫數日內之指訴
        已有明顯歧異。告訴人嗣於檢察官偵查中雖證稱被告當
        時有說「要搬家要先通知，不然小孩要讀書，也一定找
        得到你」，然亦表示當時看見兩位陌生人上門，長相不
        像善類，所以很害怕，但這是自己想太多等語（偵查卷
        第33、34頁參照），佐以其於本院證稱忘記被告當時有
        無出言「除非你小孩不要讀書，不然我們一定會找得到
        你」，應係當時與小孩獨自在家，又曾聽聞討債公司之
        手法很恐怖，一時心生害怕而想太多所致（97年10月21
        日審判筆錄參照），則因告訴人針對被告有無出言「除
        非你小孩不要讀書，不然我們一定會找得到你」乙節之
        前後指訴不一，明顯有瑕疵可指，自無足為不利被告認
        定之依據。
    (三)再參酌在場證人乙○○於本院之證述，並未聽聞被告曾
        以上情恐嚇告訴人（同上審判筆錄參照），更無其他補
        強證據足以擔保告訴人第一次警詢之指訴屬實。
    (四)至卷附委任契約書（偵查卷第24頁參照）雖記載信誠公
        司受託收取帳款之報酬為帳款金額百分之五十，且被告
        亦自承其順利收取帳款後，可自信誠公司所得報酬中抽
        取約四成之佣金（同上審判筆錄參照），實行公訴檢察
        官據此而認被告確有以恐嚇手法收取帳款之犯罪動機。
        然受任處理事務而收取一定報酬，本非法律禁止事項，
        而受雇者因完成指定工作或達成一定業績，而可按比例
        自雇主處獲得相當佣金，亦屬現代工商活動之常態，究
        不能憑此遽認被告為獲得佣金而必然使用違法之手段收
        取帳款。
    (五)綜上所陳，本案僅有告訴人前後不一之指訴為證，別無
        其他積極證據足以證明被告犯恐嚇危害安全罪，則被告
        辯稱其並未出言恐嚇，即非無據。本案因不能證明被告
        犯罪，本院無從形成有罪確信，自應依法諭知無罪之判
        決。
據上論斷，應依刑事訴訟法第301條第1 項，判決如主文。
本案經檢察官蔡啟文到庭執行職務。
中    華    民    國    97    年    10    月    31    日
                  刑事第六庭法  官   楊皓清
以上正本證明與原本無異。
如不服本判決，應於收受送達後10日內向本院提出上訴書狀，其
未敘述上訴理由者，應於上訴期間屆滿後20日內向本院補提理由
書狀 (均須按他造當事人之人數附繕本)。
                            書記官   張茹茵
中    華    民    國    97    年    10    月    31    日


司法院資訊處製作；財團法人民間司法改革基金會備份。
